臺灣彰化地方法院刑事判決　　　　　　　100年度訴字第816號
公　訴　人　臺灣彰化地方法院檢察署檢察官
被　　　告　邱錫賢
上列被告因毒品危害防制條例案件，經檢察官提起公訴（100 年
度撤緩毒偵字第41號），被告於準備程序進行中就被訴事實為有
罪之陳述，本院進行簡式審判程序，判決如下：
    主  文
邱錫賢施用第一級毒品，累犯，處有期徒刑捌月，扣案之注射針
筒壹支沒收之。
    事  實
一、邱錫賢前因施用毒品案件，經觀察、勒戒後，認無繼續施用
    毒品傾向，於民國87年12月29日釋放出所，並由臺灣彰化地
    方法院檢察署檢察官以87年度偵緝字第362 號為不起訴處分
    確定，於上開觀察、勒戒執行完畢釋放後5 年內，又因施用
    毒品案件，經檢察官提起公訴並聲請送強制戒治，強制戒治
    部分經本院以91年度毒聲字第3113號裁定令入戒治處所施以
    強制戒治，於92年12月4 日執行完畢出監；起訴部分則經本
    院以92年度訴字第151 號判處有期徒刑8 月確定，於93年8
    月3 日縮刑期滿執行完畢。再因施用毒品案件，經本院以94
    年度訴字第1549號判處有期徒刑8 月確定，於95年7 月23日
    縮刑期滿執行完畢。仍不知悔改，復基於施用第1 級毒品海
    洛因之犯意，於99年1 月24日上午5 時許，在停放於彰化縣
    二林鎮○○路與太平路口處之車牌號碼4858-XY 號自用小客
    車上，以將海洛因摻水後置於針筒內注射手背之方式，施用
    第1 級毒品海洛因1 次。嗣於同年1 月24日上午5 時20分許
    ，在彰化縣二林鎮○○路與太平路口處，為警發現邱錫賢車
    內有注射針筒，且其右手手背上有針孔痕跡而查獲，並扣得
    其所有供施用海洛因所用之注射針筒1 支，經採尿送驗，檢
    出毒品嗎啡陽性反應，而悉上情。
二、案經彰化縣警察局芳苑分局報告臺灣彰化地方法院檢察署檢
    察官偵查起訴。
    理  由
一、本件被告邱錫賢所犯係死刑、無期徒刑、最輕本刑為3 年以
    上有期徒刑以外之罪，其於準備程序就被訴事實為有罪之陳
    述，經本院裁定由受命法官獨任以簡式審判程序審理，則依
    刑事訴訟法第273 條之2 、同法第159 條第2 項之規定，不
    適用傳聞法則有關限制證據能力之相關規定，合先敘明。
二、按毒品危害防制條例就施用毒品者，僅限於「初犯」及「5
    年後再犯」二種情形，始應先經觀察、勒戒或強制戒治程序
    。倘被告於5 年內已再犯，經依法追訴處罰，縱其第3 次（
    或第3 次以上）再度施用毒品之時間，在初犯經觀察、勒戒
    或強制戒治執行完畢釋放5 年以後，已不合於「5 年後再犯
    」之規定，且因已於「5 年內再犯」，顯見其再犯率甚高，
    原實施觀察、勒戒或強制戒治，已無法收其實效，即應依毒
    品危害防制條例第10條處罰（參照最高法院95年度第7 次、
    97年度第5 次刑事庭會議決議意旨）。被告前因施用毒品案
    件，經觀察、勒戒後，認無繼續施用毒品傾向，於87年12月
    29日釋放出所，並由臺灣彰化地方法院檢察署檢察官以87年
    度偵緝字第362 號為不起訴處分確定，於上開觀察、勒戒執
    行完畢釋放後5 年內，又因施用毒品案件，經檢察官提起公
    訴並聲請送強制戒治，強制戒治部分經本院以91年度毒聲字
    第3113號裁定令入戒治處所施以強制戒治，於92年12月4 日
    執行完畢出監；起訴部分則經本院以92年度訴字第151 號判
    處有期徒刑8 月確定等情，有臺灣高等法院被告前案紀錄表
    及本院92年度訴字第151 號刑事判決書（本院卷第22頁）在
    卷可憑，是被告於觀察、勒戒執行完畢釋放後，5 年內再犯
    毒品危害防制條例第10條之罪，經法院判決確定，復為本案
    施用第1 級毒品之犯行，依上開說明，自與前揭條例第20條
    第3 項之規定僅得適用於「5 年後再犯」之情形不符，公訴
    人逕行起訴，並無不合。
三、上揭事實，業據被告坦承不諱，並有被告所有供施用海洛因
    所用之注射針筒1 支扣案可佐，且被告為警查獲時所採集之
    尿液檢體送驗結果，呈嗎啡陽性反應（按海洛因係由嗎啡經
    化學合成而製得，經注射進入人體後，因代謝分解成嗎啡，
    因此施用海洛因後，由尿液中檢驗結果為嗎啡反應），有彰
    化縣警察局芳苑分局委託檢驗尿液代號與真實姓名對照認證
    表、毒品犯罪嫌疑人尿液採驗作業管制紀錄、詮昕科技股份
    有限公司99年2 月5 日濫用藥物尿液檢驗報告各1 份在卷可
    稽（毒偵190 號卷第16、37、38頁），足認被告上開自白與
    事實相符，應可採信。本案事證明確，被告犯行堪以認定，
    應依法論科。
四、按海洛因為毒品危害防制條例第2 條第2 項第1 款所明定之
    第1 級毒品。核被告邱錫賢所為，係犯毒品危害防制條例第
    10條第1 項之施用第1 級毒品罪。其非法持有第1 級毒品海
    洛因之低度行為，已為其施用之高度行為所吸收，不另論罪
    。被告前因施用毒品案件，經本院以94年度訴字第1549號判
    處有期徒刑8 月確定，於95年7 月23日縮刑期滿執行完畢，
    有卷附臺灣高等法院被告前案紀錄表可按，其受有期徒刑之
    執行完畢，5 年以內故意再犯有期徒刑以上之罪，為累犯，
    應依刑法第47條第1 項之規定，加重其刑。爰審酌被告前因
    施用毒品，經觀察勒戒、強制戒治之處分及科處刑罰後，猶
    不思戒絕革除惡習，再為本件犯罪，顯見其對毒品依賴性甚
    高，未能徹底認識毒品對人體之危害，亦未因前所受觀察勒
    戒、強制戒治處分及刑罰而記取教訓，及其犯罪之動機、犯
    罪所生危害主要係戕害自身健康等一切情狀，量處如主文所
    示之刑。扣案之注射針筒1 支，係被告所有供施用海洛因所
    用之物，已為被告自承在卷（毒偵190 號卷第4 頁、第10頁
    、本院卷第29頁），應依刑法第38條第1 項第2 款之規定宣
    告沒收之。
據上論斷，應依刑事訴訟法第273 條之1 第1 項、第299 條第1
項前段，毒品危害防制條例第10條第1 項，刑法第11條前段、第
47條第1 項、第38條第1 項第2 款，判決如主文。
本案經檢察官詹喬偉到庭執行職務。
中    華    民    國   100    年    7     月    18    日
                  刑事第八庭          法  官  王素珍
以上正本證明與原本無異。
如不服本判決應於收受判決後10日內向本院提出上訴書狀，並應
敘述具體理由；其未敘述上訴理由者，應於上訴期間屆滿後20日
內向本院補提理由書（均須按他造當事人之人數附繕本）「切勿
逕送上級法院」。
中    華    民    國    10    年    7     月    18    日
                                      書記官  廖春慧
附錄本案論罪科刑法條：
毒品危害防制條例第10條
施用第一級毒品者，處 6 月以上 5 年以下有期徒刑。
施用第二級毒品者，處 3 年以下有期徒刑。